【裁判字號】    99,交聲,2600
【裁判日期】    990728
【裁判案由】    聲明異議
【裁判全文】
臺灣臺中地方法院刑事裁定            99年度交聲字第2600號
原處分機關  交通部公路總局臺中區監理所豐原監理站
異  議  人
即受處分人  甲○○
上列受處分人因違反道路交通管理處罰條例案件，對於交通部公
路總局臺中區監理所豐原監理站於民國九十九年六月二十一日所
為之處分（原處分案號：豐監稽違字第裁六三－ＨＥ00000
00號）聲明異議，本院裁定如下：
    主  文
原處分關於吊扣汽車駕駛執照拾貳個月部分撤銷。
上開撤銷部分不罰。
    理  由
一、按汽車駕駛人飲用酒類或其他類似物後其吐氣所含酒精濃度
    超過每公升０點二五毫克或血液中酒精濃度超過百分之０點
    ０五以上者，不得駕駛；又汽車駕駛人，駕駛汽車經測試檢
    定，酒精濃度超過規定標準者，處新臺幣（下同）一萬五千
    元以上六萬元以下罰鍰，並當場移置保管該汽車及吊扣其駕
    駛執照一年；道路交通安全規則第一百十四條第二款、道路
    交通管理處罰條例第三十五條第一項第一款固分別定有明文
    。惟按道路交通管理處罰條例第六十八條業於民國九十四年
    十二月十四日修正，並自九十五年三月一日施行，修正前之
    道路交通管理處罰條例第六十八條規定：「汽車駕駛人，因
    違反本條例及道路交通安全規則之規定，受【吊扣或】吊銷
    駕駛執照處分時，【吊扣或】吊銷其持有各級車類之駕駛執
    照。」而修正後之道路交通管理處罰條例第六十八條規定：
    「汽車駕駛人，因違反本條例及道路交通安全規則之規定，
    受吊銷駕駛執照處分時，吊銷其持有各級車類之駕駛執照。
    」查該條文修正前，其原提案修正條文為：「汽、機車駕駛
    人，因違反本條例及道路交通安全規則之規定，受【吊扣或
    吊銷】駕駛執照處分時，【吊扣或吊銷】其違法或違規當時
    所駕駛車輛之駕駛執照。」立法理由略以：「原條文將違法
    或違規駕駛人所持有各級車類之駕駛執照一併吊扣或吊銷，
    失之過酷，影響人民工作及生活甚鉅，爰修正之」等語，是
    以其立法意旨在於違規行為對道路交通秩序之維持及道路交
    通安全已生較大之影響，故規定吊扣或吊銷其持有各級車類
    之駕駛執照，以限制其繼續駕車行駛道路之權利，其係屬駕
    駛行為之限制，並不因所持駕駛執照種類不同而有所差異。
    而最後通過之修正條文，係將道路交通管理處罰條例第六十
    八條原有條文中之【吊扣或】三字刪除等情，此有立法院交
    通委員會九十四年十月五日臺立交字第０九四二四００一五
    三號函附道路交通管理處罰條例第六十八條審查報告可參（
    立法院公報第九十四卷第七十期第一三五至一三八頁）。則
    參照上開立法理由及立法經過，依修正後之條文，按上開規
    定受【吊銷駕照】處分者，仍維持吊銷其持有各級車類之駕
    駛執照，至於，受【吊扣駕照】處分者，則僅【吊扣】其違
    法或違規當時所駕駛車輛之駕駛執照，不再吊扣其持有各級
    車類之駕駛執照，此觀之立法理由及立法經過至明（臺灣高
    等法院臺中分院九十六年度交抗字第一三六、六四八、九九
    六號裁定意旨參照）。
二、原處分機關交通部公路總局臺中區監理所豐原監理站略以：
    異議人即受處分人（下稱異議人）甲○○騎乘車牌號碼ＧＬ
    Ｅ-五五一號重型機車，於九十九年六月五日二十二時二十
    七分許，行經神岡鄉○○路三十一號前，因有「酒後駕車經
    酒測器測得呼氣值為０‧五一ＭＧ╱Ｌ（禁駛）」之違規事
    由，經警以違反道路交通管理處罰條例第三十五條第一項第
    一款規定逕行掣單舉發，嗣經審認結果，仍認異議人有前開
    違規事實，乃於九十九年六月二十一日以豐監稽違字第裁六
    三－ＨＥ0000000號裁決書裁處罰鍰三萬元，並吊扣
    汽車駕駛執照十二月，施以道安講習，罰鍰和駕駛執照限於
    九十九年七月二十一日前繳納、繳送（罰鍰於九十九年六月
    二十一日已繳納）。
三、聲明異議略以：道路交通管理處罰條例第六十八條業經修除
    吊扣各級駕照，異議人因駕駛機車違規，被吊扣汽車駕照為
    裁罰不當，且有違行政程序法第七條，請求撤銷原處分關於
    吊扣汽車駕照一年部分等語。
四、經查：
(一)異議人現持有普通小客車之駕駛執照，此有異議人汽車駕照
    基本資料一紙在卷可佐。又異議人於上揭時、地，騎乘車牌
    號碼ＧＬＥ─五五一號重型機車，因有「酒後駕車經酒測器
    測得呼氣值為０‧五一ＭＧ╱Ｌ（禁駛）」之違規行為，為
    臺中縣警察局交通警察隊警員掣單舉發，並移送原處分機關
    裁決之事實，亦有該局舉發違反道路交通管理事件通知單、
    原處分機關裁決書各一紙在卷可稽，且為異議人所不爭執，
    是異議人酒後騎乘重型機車之違規事實堪以認定。
(二)然異議人前開違規行為，係發生於九十九年六月五日，自應
    依修正後道路交通管理處罰條例第六十八條規定裁處，且修
    正後道路交通管理處罰條例第六十八條規定，既將「吊扣」
    等字刪除，是依前開說明，駕駛人受吊扣駕駛執照處分時，
    不再吊扣其持有各級車類之駕駛執照，故原處分機關於作成
    吊扣駕駛執照處分時，應就行為人所應吊扣之駕駛執照種類
    予以限定，始符合依法行政原則。異議人為本件違規行為時
    ，既係駕駛重型機車，按諸前揭說明，其依法所受之處分，
    應僅限制其駕駛重型機車之權利，亦即，僅得吊扣其重型機
    車駕駛執照，而不得吊扣其持有其他車類之駕駛執照，然其
    未持有重型機車駕駛執照，尚無實體物可供吊扣，即無從執
    行該部分之處分，原處分機關未審酌及此，逕為吊扣駕駛執
    照十二個月之裁罰，即難認為允當。
(三)從而，本件異議人之聲明異議，即有理由，爰撤銷原處分關
    於「吊扣汽車駕駛執照十二個月」部分，並就撤銷部分改諭
    知異議人不罰。至原處分機關裁處異議人罰鍰、施以道安講
    習部分，聲明異議意旨既未指摘及此，本院即無由就該部分
    處分併予審酌。
五、據上論斷，應依道路交通管理處罰條例第八十七條第二項，
    道路交通案件處理辦法第二十條，裁定如主文。
中    華    民    國    99    年     7    月    28    日
                  交通法庭    法  官  周莉菁
以上正本證明與原本無異。
如不服本裁定，應於裁定送達後五日內，向本院提出抗告狀（須
附繕本）。
                              書記官  吳彩華
中    華    民    國    99    年     7    月    28    日

司法院資訊處製作；財團法人民間司法改革基金會備份。
